【裁判字號】    89,上更(一),30
【裁判日期】    891003
【裁判案由】    損害賠償
【裁判全文】
臺灣高等法院臺中分院民事判決  八十九年度上更(一)字第三十號
      上  訴  人  丙○○
      訴訟代理人  蔣志明律師
      被上訴人    乙○○○
      訴訟代理人  甲○○
右當事人間損害賠償事件，上訴人對於中華民國八十七年九月十五日台灣台中地方法
院八十七年訴字第一七七一號第一審判決提起上訴，經最高法院發回更審，本院判決
如左：
      主      文
原判決廢棄。
被上訴人在第一審之訴及假執行之聲請均駁回。
第一、二審及發回前第三審訴訟費用由被上訴人負擔。
      事      實
甲、上訴人方面：
一、聲明：求為判決：如主文第一、二項所示，並陳明如受不利判決，願供擔保，請
    准宣告免為假執行。
二、陳述：除引用原判決書之記載外，補稱：
  (一)被上訴人依民法第五百四十四條之規定，主張上訴人逾越權限逕自買賣現貨商品
    ，致其受有損害云云。然兩造既簽有「全權委託暨概括授權書」，授權上訴人就
    其在亨達公司開設之上揭帳戶內一切現貨商品保證金交易，有全權代理被上訴人
    逕行決定現貨商品買賣之種類、數量、買入、賣出時機，買入、賣出價格及其他
    與交易操作有關一切決策之權，且被上訴人無條件同意上訴人依該全權委託暨概
    括授權書為被上訴人所從事之任何交易，倘有任何損失或風險，概由被上訴人自
    行承擔，不得向上訴人請求任何損害賠償，有該全權委託暨概括授權書在卷可稽
    。是上訴人憑此書面之授權，自有全權為被上訴人代為操作，縱有損害或風險，
    依授權書意旨，亦應由被上訴人自行負擔，不得向上訴人請求損害賠償，被上訴
    人辯稱未全權授權上訴人操作買賣云云，不足採信。況既屬「全權」，即無所限
    制之意，縱上訴人於事後與被上訴人就最大虧損設有五千美元之限制，超過即應
    停止交易，另有協議，要屬例外事實，就此例外固有上訴人出具之字據在卷可查
    ；而嗣兩造又拉大停損限制為一萬美元，惟此項限制乃屬「全權代理」之例外，
    上訴人代為操作之結果，即令虧損超過一萬美元，例外事實已不復存在，自應重
    返原則，是上訴人繼續操作，要與前揭「全權授權」之「明示」約定無違，反之
    若不繼續操作，恐有違反全權授權之虞。是被上訴人主張上訴人「逾越代理權限
    」，即屬前揭「全權授權」之例外事實，自應舉證以實說；矧被上訴人就上訴人
    有何「逾越權限」之事實，未盡舉證之責，所為請求即屬無據。又被上訴人聲稱
    若操作輸了，其最終可拿回四萬美金，贏了也都歸其所有云云，顯將該協議解為
    認贏不認輸之護身符，豈有斯理？則何人敢與之簽立該協議？足認被上訴人前揭
    所辯，有違常理，自不足採。又本件簽約者係被上訴人，而非其夫甲○○，是系
    爭買賣現貨商品超過虧損美金一萬元時，被上訴人恐為其夫責備，進而要求上訴
    人繼續操作，以圖博回彌平，衡情尚非無稽；是難認被上訴人無明示授權繼續操
    作之意思。
  (二)前審卷附之亨達公司客戶合約、現貨買賣合約、全權委託暨授權書、現貨投資買
    賣風險說明書等書面，均為被上訴人親自簽名、蓋章訂定，此有被上訴人之簽名
    及蓋章之各該書件在卷可憑；該書面既為被上訴人因本件現貨投資而簽署之文件
    ，自屬雙方權益之憑據，被上訴人空言上開書面與本件事實無關云云，要難採信
    。又每筆交易結算後之帳單，迄至八十七年三月十八日最後一次傳真之日止，上
    訴人均按時傳真給被上訴人，且亨達公司於每週交易結算後，帳單正本均以掛號
    郵寄給被上訴人，此均為被上訴人於  鈞院所不爭，而被上訴人於收到傳真及帳
    單後，從未異議，且上訴人前業已教示被上訴人如何閱覽上揭文件並了解其內容
    ；尤以操作結果，關係被上訴人財產之增減，豈有不關心之理？被上訴人辯稱看
    不懂上揭傳真及帳單云云，純係臨訟推拖之詞，不足採信。再觀之交易結果一覽
    表中，八十六年十二月二十三日帳面虧損已超過一萬美元，被上訴人至遲於翌日
    收受傳真文件即應知之，惟繼續操作結果，分別於同年十二月三十一日、八十七
    年一月五日、一月九日、一月十二日均有所獲利，賺進為數可觀之美金，此亦有
    該一覽表附狀可參。足證被上訴人就虧損超過一萬美元，上訴人仍依全權授權之
    約定繼續操作，早已知之甚稔，惟其操作之結果既有多次翻紅賺進美金之機會，
    始未終止授權，又不領回帳戶之存款，默示上訴人繼續操作，被上訴人有翻本之
    心，灼然可見。凡此舉動或客觀存在之情事，自足以間接推知被上訴人有默示授
    權之效果意思，遑論上訴人繼續操作，實有明示之全權授權契約書可據，是難認
    上訴人有何逾越權限之情事。況依上揭全權委託暨概括授權書Ｄ項：該全權委託
    暨概括授權書自簽署後即刻生效，其失效亦應由亨達公司收受被上訴人書面通知
    終止，始失其效力，被上訴人既未舉證證明其有以書面通知終止授權之事實，上
    訴人繼續全權代為操作交易，於法自屬有據，要無逾越權限之可言。
  (三)又查投資貨商品保證金交易，本有極高之風險，此有被上訴人簽署之「投資買賣
    風險說明書」附狀可稽，自不容被上訴人諉為不知，況上揭全權委託暨概括授權
    書Ａ項已載明：「甲方（即上訴人）無條件同意乙方（即被上訴人）依全權委託
    暨概括授權書為甲方從事任何交易，倘有任何損失或風險，概由甲方自行負擔，
    不得向乙方請求任何損害賠償。」等字樣，即令上訴人代為操作結果，僅餘美金
    三千餘元屬實，被上訴人亦應自行負擔，揆諸前揭約定，被上訴人請求賠償損害
    ，自屬無據。又被上訴人拒不依其與亨達公司簽立之「現貨買賣合約書」第十四
    條及兩造所簽立『全權委託暨概括授權書』Ｃ項等約定，隨時向亨達公司申請提
    款，斯時被上訴人亦無受損之虞，被上訴人捨其得控制之因素而不為，冀圖翻本
    ，又不肯認賠，於賠本殆盡，始出面請求損害賠償，亦有違誠信原則。
  (四)至於被上訴人聲稱找不到上訴人乙節，純屬子虛，蓋上訴人任職於亨達公司，支
    領薪資，豈有領薪水不上班之理﹖即令上訴人喪父，尚有須告假處理喪事，此有
    請假單一紙，附狀可憑。況上訴人於請喪假之前，亦曾告知被上訴人知情，實不
    容被上訴人任意誣指上訴人不在公司或不回電話。又被上訴人爰引訴外人王景昌
    、彭健銘與謝美玲間損害賠償之和解書之本票，即令屬實，亦係彼等間權益之關
    係，與之本件無涉，被上訴人以彼類此，於法自屬無據。
三、證據：除引用原審立證方法外，補提交易結果一覽表、投資買賣說明書、薪資表
    、交易規則與盈虧計算表、傳真資料部分影本、帳戶資金變動一覽表等影本各乙
    份。
乙、被上訴人方面：
一、聲明：求為判決：
  (一)上訴駁回。
  (二)第二審訴訟費用由上訴人負擔。
二、陳述：除引用原判決書之記載外，補稱：
  (一)緣上訴人係亨達公司之職員，於八十六年十二月初數次前來招募被上訴人與亨達
    海外公司簽訂現貨買賣合約書，從事投資買賣。被上訴人乃於民國八十六年十二
    月八日與亨達海外公司簽訂現貨買賣合約書，並委託授權上訴人代理從事現貨商
    品交易，兩造約定被上訴人投資美金五萬元，被上訴人最大虧損為五千美元，超
    過損失即停止交易，而由上訴人所書立之字據為憑。嗣上訴人代理操作買賣，虧
    損美元五千元時，曾聲稱美金五千元額度太小，難以操作，兩造嗣約定擴大虧損
    額度為美金一萬元。又上訴人代理被上訴人操作現貨商品買賣，復虧損至美元一
    萬元時，竟未依約停止交易，逕自續行交易，造成被上訴人嚴重虧損。被上訴人
    迭次打電話至其服務之亨達公司時，均稱上訴人外出不在公司，被上訴人復打上
    訴人之呼叫器號碼連絡時，上訴人亦不回電話。詎至八十七年三月十七日止竟虧
    損達美元四萬六千五百零七元五角六分。上訴人事後亦曾表示欲賠償被上訴人之
    損失，約定於八十七年四月八日至臺中市南屯區公所調解委員會調解，然屆期上
    訴人並未到場，足證上訴人於原審辯稱八十六年十二月廿四日當虧損達美金一萬
    元時，被上訴人仍無意停損平倉，且要求繼續交易，經過雙方協商結果改成浮動
    方式交易云云，實屬子虛，尚難憑信。從而，本件上訴人違背約定逾越權限處理
    事務，虧損美金四萬六千五百零七元五角六分，致被上訴人於超過約定美金一萬
    元之範圍外，遭受美金三萬六千五百零七元五角六分之鉅額損害，被上訴人自得
    依民法第五百四十四條之規定，請求上訴人賠償被上訴人上揭之損害。
  (二)本件爭點其一為被上訴人與上訴人所任職之亨達公司所簽定之全權委託暨概括授
    權書中所謂「全權」，能否據以解釋為上訴人可不受其與被上訴人間所另行約定
    限制操作範圍美金一萬元之約束？此爭點由來係前審法院未能瞭解債權相對性所
    致，蓋上揭全權委託暨概括授權書Ａ項業已記載「全權」授權亨達公司，損失概
    由被上訴人負擔，不得向該公司請求任何賠償；惟兩造間約定損失上限額原為美
    金伍千元，有上訴人所立之字據為憑，上訴人對該字據之真正亦不爭執，嗣後雙
    方雖將損失額上限擴張至美金壹萬元，然上訴人尚難以上揭被上訴人與亨達公司
    間所約定全權委託暨概括授權書中所謂「全權」二字，即逕以解釋兩造間約定之
    損失上限額為無效，進而遽認兩造間之系爭法律關係亦受被上訴人與亨達公司間
    約定之規範，是本件上訴人僅於美金一萬元之範圍內有代理被上訴人現貨投資買
    賣之權，其並無「全權」代理權甚明。從而，被上訴人自可以上訴人違背兩造間
    上揭約定事項，請求其負賠償責任，
  (三)本件爭點其二為被上訴人於收受上訴人寄達之帳單，知悉損失已超過美金一萬元
    後，可否僅因未以書面通知亨達公司終止授權，或未依約向該公司申請提款，即
    推定被上訴人已默示同意上訴人無限制續代原告操作現貨投資買賣事宜，不受雙
    方上揭另行約定之拘束？本件兩造就損失上限之約定，並無包含「被上訴人如於
    收受上訴人所寄帳單，知悉巳達損失上限額時，應以書面或其他方式通知上訴人
    ，否則視為被上訴人同意上訴人得無限制續代原告操作買賣現貨投資事宜」或其
    他類似之約定，是上訴人主張被上訴人於收受系爭帳單後末為異議，即為同意其
    得全權代被上訴人續行操作現貨投資買賣事宜，豈非承認上訴人得以片面意思而
    課相對人予通知義務？又「視為」乃擬制之意思表示，除當事人另有約定外，應
    以法律法律有明文規定為限；矧兩造並未有視為同意上訴人就上揭買賣全權代理
    被上訴人之約款，詎上訴人逕以其片面意思表示，主張被上訴人未為反對表示之
    不作為，即屬默示同意其有權代被上訴人續行操作上揭現貨投資買賣事宜，依法
    無據，於理未合。
  (四)另案情與本件相同客戶獲賠償之案例，即亨達公司之副總經理王景昌和營業員彭
    健銘受投資人謝美玲委託操作交易，虧損超過約定金額，結果王景昌、彭健銘仍
    負責賠償謝美玲，此有前審附卷之王景昌、彭健銘所立之賠償書面字據及王景昌
    、彭健銘共同簽發，並指定受款人為謝美玲，面額為四十二萬五千七百六十元之
    本票可據，附此說明。
三、證據：除引用原審立證方法外，補提委任狀乙紙。
  (四)又兩造曾立切結書，規定於授權範圍內即美金五千元之範圍內操作，嗣並口頭約
    定一萬美元停損點，上訴人並稱三個月內不可干涉其交易行為及要求其停止交易
    云云，以致於五萬美金操作僅剩三萬多時，因尚未滿三個月期限，被上訴人也就
    不敢通知其停止操作，但兩造確曾口頭曾約定，輸的話被上訴人最後均可拿回美
    金四萬元，賺的話也是被上訴人所有；惟在交易虧了一萬元時，被上訴人曾阻止
    上訴人交易，然其謂尚未達三個月約定之期限，要被上訴人不要過問，並稱三個
    月內如有虧超過（五千美金），是虧上訴人的金錢，要被上訴人不用怕云云，乃
    被上訴人認係有理，故未加以阻止其續行交易。詎上訴人事後均矢口否認兩造有
    何上揭約定，然卻對上揭切結書之真正復不爭執，足認其矢口否認兩造有何上揭
    約定云云，純屬事後卸責之，自不足採。
  (五)另案與本件相同客戶獲賠償之案例，即亨達公司之副總經理王景昌和營業員彭健
    銘受投資人謝美玲委託操作交易，虧損超過約定金額，結果王景昌、彭健銘仍負
    責賠償謝美玲，此有前審附卷之王景昌、彭健銘所立之賠償書面字據及王景昌、
    彭健銘共同簽發，並指定受款人為謝美玲，面額為四十二萬五千七百六十元之本
    票可據，附此說明。
三、證據：除引用原審立證方法外，補提委任狀乙紙。
      理      由
被上訴人於本審陳稱：「我們有與丙○○立切結書，規定於授權範圍內操作，一萬美
元停損是口頭約定，五千元有切結書，他並約定三個月內不要管其如何操作，以致於
五萬美金操作僅剩三萬多時，因尚未滿三個月期限，也就不敢通知其停止操作，但口
頭曾約定，輸的話我最後均可拿回美金四萬元，賺的話也是我的。」（本審卷第四七
頁反面）。上訴人否認（同頁）
      理      由
一、本件被上訴人起訴主張：伊於民國八十六年十二月八日與訴外人亨達金融投資海
    外有限公司（下稱亨達公司）簽訂現貨買賣合約書，並委託授權亨達公司之職員
    即上訴人代理伊從事現貨商品交易。兩造約定由伊投資美金五萬元，伊最大虧損
    額為美金五千元，嗣另約定虧損額度擴大為美金一萬元，超過該虧損額度即應停
    止交易。詎上訴人未遵守約定，致虧損達美金四萬六千五百零七元五角六分，使
    伊於超過該美金一萬元額度外，受有美金三萬六千五百零七元五角六分之損失等
    情，爰依民法第五百四十四條第一項規定，求為命上訴人如數賠償及加付自訴狀
    繕本送達翌日（八十七年八月二十八日）起按法定利率計算之利息，如無美金按
    給付時給付地之市價折付新台幣之判決。
二、上訴人則以：兩造原雖約定停損點在美金五千元以內，後又拉大為美金一萬元，
    但嗣後因被上訴人口頭要求繼續交易，雙方已協商以浮動方式交易。且伊均按時
    將每筆交易結算帳單傳真予上訴人，亨達公司亦按時將每週交易結算之帳單正本
    以掛號郵寄予被上訴人，被上訴人從未有反對之意思表示，對交易結果亦無異議
    ，更未曾以書面通知亨達公司終止授權。伊本於上訴人之全權委託暨概括授權代
    為操作，自無逾越委任權限之可言等語，資為抗辯。
三、被上訴人主張伊於民國八十六年十二月八日與訴外人亨達金融投資海外有限公司
    （下稱亨達公司）簽訂現貨買賣合約書，並委託授權亨達公司之職員即上訴人代
    理伊從事現貨商品交易。兩造約定由伊投資美金五萬元，伊最大虧損額為美金五
    千元，嗣另約定虧損額度擴大為美金一萬元，超過該虧損額度即應停止交易及經
    由被上訴人操作，伊計虧損達美金四萬六千五百零七元五角六分等情為上訴人所
    不爭執，並有上訴人所提出之全權委託暨概括授權書、協議書各一份附卷可稽（
    見原審卷第十三、十四頁），自堪信為真實。
四、茲二造所爭執者為上訴人以：兩造雖嗣立書面約定由伊投資美金五萬元，伊最大
    虧損額為美金五千元，嗣另約定虧損額度擴大為美金一萬元，超過該虧損額度即
    應停止交易，惟其後被上訴人於虧損達美金一萬元時，不甘損失，乃又口頭解除
    上開約定，並要求伊繼續操作，以便板回虧損，伊始繼續操作等語抗辯，被上訴
    人則否認伊有口頭解除最大虧損為美金一萬元之協議及要求上訴人繼續操作之行
    為。
五、按上訴人上揭抗辯，因其係主張被上訴人係口頭約定解除最大虧損額為美金一萬
    元，並要求伊續繼操作，故無法提出書面之證據，雖被上訴人予以否認，惟法院
    得依已明瞭之事實，推定應證事實之真偽，民事訴訟法第二百八十二條定有明文
    。故證明應證事實之證據資料，並不以可真接單獨證明之直接證據為限。凡先綜
    合其他情狀，證明某事實，再由某事實為推理的證明應證事實，該證明某事實之
    間接證據，亦包括在內。本件上訴人於原審已提出亨達公司寄予被上訴人之每筆
    交易結算後之帳單影本，自被上訴人委託上訴人操作期貨迄至八十七年三月十八
    日最後一次傳真之日止共六十四份（見原審卷第三十－九十三頁），並主張被上
    訴人既於每筆交易均會收到上開傳真帳單，並無異議，可證兩造確已將最大虧損
    額美金一萬元之約定口頭解除，並由被上訴人口頭指示繼續操作等語。經查被上
    訴人對於伊於每筆交易有收到上開傳真帳單乙節並不爭執，自堪信上訴人主張有
    於每筆交易後將帳單傳真予被上訴人。關於被上訴人收到傳真帳單後未異議乙節
    ，被上訴人於本院前審稱係因對帳單不了解，且當時虧損已大，找不到上訴人云
    云（見本院前審卷第三十五頁反面），於本院則稱伊曾阻止上訴人交易，但上訴
    人說尚未達三個月約定之期限，要伊不要管，伊認為有理，所以就未加以阻止其
    繼續操作交易了云云（見本院卷第四十八頁），前後陳述情節互不相符，且其主
    張找不到上訴人或曾阻止上訴人交易乙節，經上訴人否認，其力未能舉証以實其
    說，均不足採，足證上訴人主張被上訴人於收到上開傳真帳單後，並無異議乙節
    與事實相符，堪予採信。次查依被上訴人於八十六年十二月八日在亨達公司開戶
    並簽立現貨買賣合約書，與上訴人簽立全權委託既概括授權書，並由上訴人簽立
    額戶最大虧損為五千元，超過損失即停止交易書面，依現貨買賣合約書第十七條
    之約定，客戶欲終止合約，必須在六天前以書面通知亨達公司，足見被上訴人可
    隨時以書面通知亨達公司終止合約；又依全權委託暨概括授權書Ｄ項規定，本全
    權委託暨概括授權書之效力自簽署後即刻生效，但截至亨達公司收悉甲方書面通
    知終止後，始正式失效，亦可見該全權委託暨概括授權書係在現貨買賣合約書有
    效之前提下，始有效力，一但亨達公司收悉客戶書面通知終止，立即失效，故被
    上訴人如不欲繼續委託上訴人交易，可隨時以書面通知亨達公司，如其確於虧損
    達美金一萬元，即不願再交易，於收到傳真帳單虧損超過美金一萬元時，既可隨
    時以書面通知亨達公司終止合約，何以未以書面通知亨達公司；顯不合常理，又
    上訴人僅係亨達公司之受僱人，如未獲得被上訴人口頭解除最大虧損為美金一萬
    元，超過損失即停止交易之約定，並指示其繼續交易，豈有繼續為被上訴人交易
    之理；蓋期貨乃高風險之交易，被上訴人委託之金額高達美金五萬元，數目非小
    ，且在被上訴人帳戶交易，被上訴人如未表示繼續交易，則其擅自交易結果，如
    有獲利亦均入被上訴入帳戶內，於上訴人並無任利益，如因此虧損，將受到被上
    訴人索賠，天下至愚不為。被上訴人於本院陳稱：「我們有與丙○○立切結書，
    規定於授權範圍內操作，一萬美元停損是口頭約定，五千元有切結書，他並約定
    三個月內不要管其如何操作，以致於五萬美金操作僅剩三萬多時，因尚未滿三個
    月期限，也就不敢通知其停止操作，但口頭曾約定，輸的話我最後均可拿回美金
    四萬元，賺的話也是我的。」（本審卷第四七頁反面），顯不合經驗法則，核不
    足採，再參諸二造前曾訂立最大虧損為五千元，超過損失即停止交易書面，嗣後
    亦係以口頭約定將最大虧損擴大為美金一萬元，並未另立書面，此為二造所不爭
    ，足證期貨委託交易中，口頭約定所在多有，合於常情，而依上訴人所提出之帳
    單顯示，被上訴人帳戶內於八十六年十二月二十三日已虧損達美金一萬元，迄至
    八十七年三月十八日提款清結止，上訴人為被上訴人操作仍達三個月之久，操作
    筆數達數十筆（參傳真帳單），且上訴人均按時傳真給被上訴人，亨達公司亦於
    每週交易結算後，帳單正本均以掛號郵寄給被上訴人，而被上訴人於收到傳真及
    帳單後，從未異議，本院綜合上情，推論被上訴人應有以口頭指示上訴人解除最
    大虧損為美金一萬元，超過損失即停止交易之約定，並要上訴人繼續操作期貨買
    賣，上訴人上開主張，堪予採信，被上訴人抗辯稱並無要上訴人繼續操作云云，
    違背經驗法則，不足採信。
六、綜上所述，被上訴人雖曾與上訴人約定虧損超過一萬美元，應停止交易，惟其後
    已解除上開限制，並要上訴人繼續操作，上訴人依全權授權之約定繼續操作，自
    無逾越權限之情事。從而，上訴入主張被上訴人處理委任事務逾越權限致其受有
    損害，請求被上訴人賠償，即屬無據，不應准許，其假執行之聲請亦失所附麗，
    應併予駁回。原審判命上訴人應給付被上訴人美元參萬陸仟伍佰零柒元伍角陸分
    及遲延利息，並為假執行之宣告，自有未洽。上訴意旨指摘原判決不當，求予廢
    棄改判，為有理由。自應由本院予以廢棄改判，如主文第二項所示。
七、兩造其餘攻擊防禦方法，經審酌後，核與判決結論不生影響，爰不逐一論述。
據上論結，本件上訴為有理由，依民事訴訟法第四百五十條、第七十八條，判決如主
文。
中      華      民      國    八十九    年      十      月      三      日
~B1民事第三庭審判長法  官  陳照德
~B2                法  官  曾謀貴
~B3                法  官  蔡王金全
右為正本係照原本作成。
如對本判決上訴，須於收受判決送達後二十日內向本院提出上訴書狀，其未表明上訴
理由者，應於提出上訴後二十日內向本院提出上訴理由書（須按他造人數附具繕本）
，並繳納送達用雙掛號郵票拾份（每份參拾肆元）。
上訴時應提出委任律師或具有律師資格之人之委任狀；委任有律師資格者，另應附具
律師及格證書及釋明委任人與受任人有民事訴訟法第四百六十六條之一第一項但書或
第二項（詳附註）所定關係之釋明文書影本。
~B                書記官  林彩雲
中      華      民      國    八十九     年      十       月     四     日
附註：
民事訴訟法第四百六十六條之一（第一項、第二項）
對於第二審判決上訴，上訴人應委任律師為訴訟代理人。但上訴人或其法定代理人具
有律師資格者，不在此限。
上訴人之配偶、三親等內之血親、二親等內之姻親，或上訴人為法人、中央或地方機
關時，其所屬專任人員具有律師資格並經法院認為適當者，亦得為第三審訴訟代理人
。
                                                                        Ｈ


司法院資訊處製作；財團法人民間司法改革基金會備份。
